臺灣基隆地方法院刑事判決　
111年度訴字第110號
公  訴  人  臺灣基隆地方檢察署檢察官
被      告  林宇軒


指定辯護人  葉玟妤律師（義務辯護人）
上列被告因違反毒品危害防制條例案件，經檢察官提起公訴（11
0年度偵字第5884號），本院判決如下：
    主  文
甲○○犯如附表二主文欄所示之罪，各處如附表二主文欄所示之刑
及沒收之諭知。應執行有期徒刑參年貳月。
    事  實
一、甲○○明知甲基安非他命係毒品危害防制條例所定之第二級毒
    品，不得持有、販賣，竟意圖營利，基於販賣第二級毒品甲
    基安非他命之犯意，持藍色iphone手機1支（插用門號00000
    00000號SIM卡1張），使用通話功能或利用網路連結通訊軟
    體，與購毒者聯絡後，分別於如附表一所示之時、地，以如
    附表一所示之價格，將如附表一所示之甲基安非他命數量，
    販賣予如附表一所示之人。
二、案經基隆市警察局第二分局報告臺灣基隆地方檢察署檢察官
    偵查起訴。
    理  由
壹、證據能力
    本判決以下所引用之證據，公訴人、被告甲○○及其辯護人於
    本案言詞辯論終結前，均未爭執其證據能力，本院審酌該等
    證據作成或取得之狀況，並無非法或不當取證之情事，且無
    顯不可信之情況，復經本院於審判期日就上開證據依法進行
    調查、辯論，自均具有證據能力。
貳、實體部分
一、上開事實，業據被告於偵查中、本院審理時坦承不諱，核與
    證人游嘉宏於警詢及偵訊時、證人侯旻政、陳志鴻、許亞傑
    、廖信民（附表一編號4所示交易乃陳志鴻為廖信民代購）
    於偵訊時證述之情節大致相符，並有本院110年聲監續字第6
    63號通訊監察書、通訊監察譯文、LINE對話紀錄、監視器翻
    拍照片、Messenger對話紀錄等件在卷供參（見110年度偵字
    第5884號卷【下稱偵5884卷】第69至79頁、第177至191頁、
    第241至244頁、第345至349頁）；又有白色透明結晶1包、
    藍色iphone手機（含門號0000000000號SIM卡1張）1支、電
    子磅秤1台、分裝袋1批扣案可佐，而被告為警查扣之白色透
    明結晶1包，經送請台灣尖端先進生技醫藥股份有限公司毒
    品原物鑑定實驗室鑑驗，結果檢出甲基安非他命成分（驗餘
    淨重0.057公克），有該實驗室110年10月18日出具之毒品證
    物鑑定分析報告1份在卷可查（見偵5884卷第355頁）；此外
    ，被告於本院訊問時供稱：我確定我就各次交易都有收到價
    金，有些我會賺幾百塊利潤，有些我會把毒品先自己吸幾口
    ，賺一些自己施用的量，但現在無法明確區分哪次交易是賺
    價差或量差等語，顯見被告就本案毒品交易，確有營利之意
    圖，足認被告上開任意性自白與事實相符，堪以採信。本案
    事證明確，被告犯行洵堪認定，應依法論科。
二、論罪科刑
㈠、核被告所為，均係犯毒品危害防制條例第4條第2項之販賣第
    二級毒品罪。被告因販賣而持有第二級毒品之低度行為，各
    為其販賣第二級毒品之高度行為所吸收，不另論罪。
㈡、被告上開5次販賣第二級毒品犯行，犯意各別，行為互殊，應
    予分論併罰。
㈢、刑之減輕：
  ⒈按「犯第4條至第8條之罪於偵查及歷次審判中均自白者，減
    輕其刑。」毒品危害防制條例第17條第2項定有明文。查被
    告就本案販賣第二級毒品犯行，於偵查及審判中均自白犯罪
    ，爰均依前開規定減輕其刑。
  ⒉毒品危害防制條例第17條第1項
    ⑴按毒品危害防制條例第17條第1項規定：「犯第4條至第8條
      、第10條或第11條之罪，供出毒品來源，因而查獲其他正
      犯或共犯者，減輕或免除其刑。」所謂「供出毒品來源，
      因而查獲」，係指被告具體提供毒品來源之資訊，使調查
      或偵查犯罪之機關或公務員知悉而對之發動調查或偵查，
      並據以破獲者而言。
    ⑵查被告雖有供出毒品來源A男（真實姓名詳卷），然證人即
      承辦本案之基隆市警察局第二分局員警乙○○於審理中證稱
      ：被告確實有供出A男為其上游，但被告所提供其與A男間
      之對話紀錄，對話內容僅有驚嘆號、問號等標點符號，並
      無雙方交易毒品的跡象，因此證據不足以讓警方懷疑A男
      販毒，而無法對A男啟動偵查動作等語，觀諸卷附員警乙○
      ○庭呈之A男與被告間之對話紀錄（見本院卷第221頁），
      內容僅見A男傳送「！！」、「？」、「！」予被告，雙
      方即無其他對話，尚無法推認有何毒品交易情事，被告亦
      自承其只能提供前開對話紀錄作為供出上游的證據，是證
      人乙○○所言，確屬有據。則警方無法對A男發動偵查，更
      遑論據以查獲A男，自無毒品危害防制條例第17條第1項之
      適用。
  ⒊按刑之量定，為求個案裁判之妥當性，法律固賦予法院裁量
    權，但此項裁量權之行使，除應依刑法第57條規定，審酌行
    為人及其行為等一切情狀，為整體之評價，並應顧及比例原
    則，俾使罪刑均衡，輕重得宜。又刑法第59條規定犯罪之情
    狀可憫恕者，得酌量減輕其刑，其所謂「犯罪之情狀」，與
    同法第57條規定科刑時應審酌之一切情狀，並非有截然不同
    之領域，於裁判上酌減其刑時，應就犯罪一切情狀（包括第
    57條所列舉之10款事項），予以全盤考量，審酌其犯罪有無
    可憫恕之事由（即有無特殊之原因與環境，在客觀上足以引
    起一般同情，以及宣告法定低度刑，是否猶嫌過重等等），
    以為判斷（最高法院95年度台上字第6157號判決意旨參照）
    。而毒品危害防制條例就販賣毒品所設之法定刑度，均遠較
    其它犯罪為重，然同為販賣毒品者，其原因動機不一，犯罪
    情節未必盡同，或有大盤毒梟者，亦有中、小盤之分，甚或
    僅止於吸毒者友儕間為求互通有無之有償交付，是其態樣顯
    非可一概而論，即其販賣行為所造成危害社會之程度亦非可
    等量齊觀，故倘依其情狀處以相當之有期徒刑，即足以懲儆
    ，並可達防衛社會之目的者，自非不可依客觀之犯行與主觀
    之惡性二者加以考量其情狀，是否有可憫恕之處，適用刑法
    第59條之規定酌量減輕其刑，期使個案裁判之量刑，能斟酌
    至當，符合比例原則（最高法院97年度台上字第2652號判決
    意旨可參）。查本案被告販賣甲基安非他命之數量非鉅，獲
    利僅係少許價差或量差，販賣對象4人，販賣次數亦僅有5次
    ，應屬毒品交易之下游，其惡性及對於社會秩序與國民健康
    之危害程度，顯然遠不如大量走私進口或長期、大量販賣毒
    品營生之「大盤」、「中盤」毒梟，就本案販賣第二級毒品
    犯行，縱經前述偵審自白減輕其刑後，對被告科以最低刑度
    有期徒刑5年，仍嫌過重，且無從與真正長期、大量販毒之
    惡行區別，在客觀上應足以引起一般人之同情，確有情輕法
    重之失衡現象，而有堪可憫恕之情狀，爰就前揭犯行，均依
    刑法第59條之規定，予以減輕其刑。
  ⒋準此，被告所犯販賣第二級毒品犯行，同時有偵審自白、情
    輕法重之2種減輕事由，故均依法遞予減輕其刑。
㈣、爰審酌被告明知甲基安非他命係戕害人類身心健康之物，竟
    無視國家對於杜絕毒品犯罪之禁令，販賣甲基安非他命予他
    人，助長社會上施用毒品之不良風氣，所為實值非難；兼衡
    其自始坦承犯行之犯後態度、素行（有臺灣高等法院被告前
    案紀錄表在卷可查）、販賣甲基安非他命之數量非鉅，獲利
    僅係少許價差或量差，販賣對象4人，販賣次數亦僅有5次；
    暨考量其於審理中自述學歷為大學肄業，從事抽水站工作，
    已婚，有1名未成年子女須扶養，家庭經濟狀況貧困等一切
    情狀，分別量處如附表二主文欄所示之刑。另參酌被告所犯
    之罪均為販賣第二級毒品罪，其各次販賣毒品應係出於相同
    之犯罪動機，侵害同一種類之法益，對法益侵害之加重效應
    不大，責任非難重複之程度較高，並權衡被告所犯各罪之犯
    罪時間間隔、罪質、整體犯罪非難評價等因素，定其應執行
    之刑如主文所示，以資懲儆。
三、沒收
㈠、按查獲之第一、二級毒品，不問屬於犯罪行為人與否，均沒
    收銷燬之，毒品危害防制條例第18條第1項前段定有明文。
    又按以營利為目的販入毒品，經多次販賣後，持有剩餘毒品
    被查獲，其各次販賣毒品行為，固應併合處罰。惟該持有剩
    餘毒品之低度行為，應僅為最後一次販賣毒品之高度行為所
    吸收，不另論罪。故就該查獲之剩餘毒品，祇能於最後一次
    之販賣毒品罪宣告沒收銷燬，不得於各次販賣毒品罪均宣告
    沒收或銷燬（最高法院100年度台上字第5655號判決參照）
    。查扣案甲基安非他命1包（驗餘淨重0.057公克），為毒品
    危害防制條例第2條第2項第2款所列管之第二級毒品，核屬
    違禁物無疑，且經被告供承為其本案販賣第二級毒品所剩餘
    ，與盛裝前開甲基安非他命之包裝袋，應整體視為查獲之毒
    品，除取樣鑑驗耗失部分毋庸沒收銷燬外，上開毒品併同難
    以完全析離毒品之包裝袋，應依毒品危害防制條例第18條第
    1項前段規定，在被告所犯最後一次販賣第二級毒品罪（即
    附表一編號5）之罪項下，宣告沒收銷燬。
㈡、扣案藍色iphone手機（含門號0000000000號SIM卡1張）1支、
    電子磅秤1台、分裝袋1批，均係被告供本案販賣第二級毒品
    犯行所用之物，業據被告供認在卷，爰依毒品危害防制條例
    第19條第1項規定，不問屬於被告與否，於各該次販賣第二
    級毒品之罪項下宣告沒收。
㈢、本案毒品交易之對價，均已由被告當場或嗣後收取，業據被
    告供承不諱，該等價金為其犯罪所得，為貫徹不法利得之澈
    底剝奪，雖未扣案，仍應依刑法第38條之1第1項前段、第3
    項之規定，於各次販賣第二級毒品之罪項下宣告沒收，並於
    全部或一部不能沒收或不宜執行沒收時，追徵其價額。
㈣、而前開宣告之多數沒收，依刑法第40條之2第1項規定，併執
    行之。
據上論斷，應依刑事訴訟法第299條第1項前段，判決如主文。
本案由檢察官劉星汝提起公訴，經檢察官林姿妤到庭執行職務。
中　　華　　民　　國　　111 　年　　8 　　月　　1 　　日
　　　　　　　　　刑事第六庭審判長法  官  劉桂金
                                  法  官  鄭富容
                                  法  官  施又傑
以上正本證明與原本無異。
如不服本判決應於收受送達後20日內向本院提出上訴書狀，並應
敘述具體理由；其未敘述上訴理由者，應於上訴期間屆滿後20日
內向本院補提理由書（均須按他造當事人之人數附繕）「切勿逕
送上級法院」。       
中　　華　　民　　國　　111 　年　　8 　　月　　1 　　日
                                  書記官  連珮涵
附錄本案論罪科刑法條全文：
毒品危害防制條例第4條
製造、運輸、販賣第一級毒品者，處死刑或無期徒刑；處無期徒
刑者，得併科新臺幣3千萬元以下罰金。
製造、運輸、販賣第二級毒品者，處無期徒刑或10年以上有期徒
刑，得併科新臺幣1千5百萬元以下罰金。
製造、運輸、販賣第三級毒品者，處7年以上有期徒刑，得併科
新臺幣1千萬元以下罰金。
製造、運輸、販賣第四級毒品者，處5年以上12年以下有期徒刑
，得併科新臺幣5百萬元以下罰金。
製造、運輸、販賣專供製造或施用毒品之器具者，處1年以上7年
以下有期徒刑，得併科新臺幣1百50萬元以下罰金。
前五項之未遂犯罰之。

附表一：
編號 購毒者 交易時間 交易地點 價格；毒品種類 1 侯旻政 110年4月18日0時許 基隆市中正區新豐街某統一超商 3,000元；甲基安非他命1公克 2 游嘉宏 110年5月29日3時53分許 基隆市中正區大慶大城社區停車場內 2,000元；甲基安非他命0.8公克 3 游嘉宏  110年8月20日3時52分許 基隆市○○區○○街0巷00號游嘉宏住處外 2,000元；甲基安非他命0.8公克 4 陳志鴻 110年8月27日0時14分許 基隆市中正區新豐街303巷巷口附近 2,000元；甲基安非他命1小包  5 許亞傑 110年9月5日某時許 基隆市○○區○○街000巷00弄00號3樓被告住處門口 500元；甲基安非他命1小包 
　　
附表二：　
編號 相應之犯罪事實 主             文 1 附表一編號1 甲○○犯販賣第二級毒品罪，處有期徒刑貳年玖月。扣案藍色IPHONE手機壹支（含門號0000000000號SIM卡壹張）、電子磅秤壹台、分裝袋壹批均沒收；未扣案犯罪所得新臺幣參仟元沒收，於全部或一部不能沒收或不宜執行沒收時，追徵其價額。 2 附表一編號2 甲○○犯販賣第二級毒品罪，處有期徒刑貳年捌月。扣案藍色IPHONE手機壹支（含門號0000000000號SIM卡壹張）、電子磅秤壹台、分裝袋壹批均沒收；未扣案犯罪所得新臺幣貳仟元沒收，於全部或一部不能沒收或不宜執行沒收時，追徵其價額。 3 附表一編號3 甲○○犯販賣第二級毒品罪，處有期徒刑貳年捌月。扣案藍色IPHONE手機壹支（含門號0000000000號SIM卡壹張）、電子磅秤壹台、分裝袋壹批均沒收；未扣案犯罪所得新臺幣貳仟元沒收，於全部或一部不能沒收或不宜執行沒收時，追徵其價額。 4 附表一編號4 甲○○犯販賣第二級毒品罪，處有期徒刑貳年捌月。扣案藍色IPHONE手機壹支（含門號0000000000號SIM卡壹張）、電子磅秤壹台、分裝袋壹批均沒收；未扣案犯罪所得新臺幣貳仟元沒收，於全部或一部不能沒收或不宜執行沒收時，追徵其價額。 5 附表一編號5 甲○○犯販賣第二級毒品罪，處有期徒刑貳年柒月。扣案甲基安非他命壹包（驗餘淨重0.057公克，併同難以完全析離之包裝袋壹只）沒收銷燬；扣案藍色IPHONE手機壹支（含門號0000000000號SIM卡壹張）、電子磅秤壹台、分裝袋壹批均沒收；未扣案犯罪所得新臺幣伍佰元沒收，於全部或一部不能沒收或不宜執行沒收時，追徵其價額。